【裁判字號】    90,自,22
【裁判日期】    900913
【裁判案由】    妨害名譽等
【裁判全文】
臺灣苗栗地方法院刑事判決                              九十年度自字第二二號
    自  訴  人
    即反訴被告  甲○○
    被      告
    即反訴  人  己○○
右被告因妨害名譽案件，經自訴人提起自訴，右反訴被告因誣告案件，經反訴人提起
反訴，本院判決如左：
    主    文
己○○被訴於民國九十年一月四日公然侮辱及誹謗罪部分均無罪；被訴於八十九年九
月二十九公然侮辱及誹謗部分自訴不受理。
甲○○意圖他人受刑事處分，向該管公務員誣告，處有期徒刑伍月。緩刑參年。
    事    實
一、甲○○與調解委員己○○前於民國八十八年間，曾因調解案件起爭執，甲○○並
    於八十九年一月十三日具狀告訴己○○公然侮辱及誹謗，嗣因撤回告訴，而由臺
    灣苗栗地方法院檢察署檢察官於八十九年一月二十六日以八十九年度偵字第三五
    ０號不起訴處分，惟雙方因此仍有嫌隙。詎甲○○意圖使己○○受刑事處分，明
    知己○○於九十年一月四日下午並未出現在苗栗縣卓蘭鎮內灣里辦理九二一地震
    重測現場，竟於九十年四月十日向本院具狀，提起自訴，虛構己○○於該時、地
    出言：「甲○○強佔他人土地又要人賠錢，甲○○您會被修理」等語，而誣指己○○涉犯公然侮辱及誹謗。
二、案經反訴自訴人即被告己○○提起誣告反訴。
    理    由
壹、本訴部分：
一、己○○被訴於九十年一月四日公然侮辱及誹謗罪部分（被告己○○無罪部分）
（一）自訴意旨略以：被告己○○於九十年一月四日下午，在苗栗縣卓蘭鎮內灣里辦
      理九二一地震測量鑑界時公然誹謗稱：「甲○○強佔他人土又要人賠錢，甲○○會被修理」等語，因認被告涉犯刑法第三百零九條第一項之公然侮辱罪及同
      法第三百十條第一項之誹謗罪云云。
（二）按犯罪事實應依證據認定之，無證據不得推定其犯罪事實，又不能證明被告犯
      罪者，應諭知無罪之判決；刑事訴訟法第一百五十四條及第三百零一條第一項
      分別定有明文；又告訴人之陳述如無瑕疵，就其他方面調查又與事實相符，固
      足採為科刑之基礎，倘其陳述尚有瑕疵，則在未究明前，自不得遽採為論罪科
      刑之根據，亦有最高法院六十一年臺上字第三○九九號判例可參。
（三）訊據被告己○○對於自訴人所訴其於九十年一月四日有公然侮辱及誹謗情事，
      堅詞否認，辯稱：伊與自訴人前曾因妨害名譽案件經檢察官偵查，於八十九年
      一月二十六日伊即當庭向自訴人道歉，自訴人亦撤回對伊之告訴，自此伊即不
      曾遇見自訴人，亦從未言「甲○○強佔他人土又要人賠錢，甲○○會被修理」
      等語，況且九十年一月四日伊在自宅工作，並未出現在自訴人指訴地點，何來
      公然侮辱及誹謗等語。經查：
   (1) 自訴人自承於九十年一月四日下午，在苗栗縣卓蘭鎮內灣里辦理九二一地震測
      量鑑界時，並未親自見聞被告己○○公然誹謗稱：「甲○○強佔他人土又要人
      賠錢，甲○○會被修理」等語，而係經由丙○○及戊○○○轉述得知等情（參
      見自訴狀、本院卷第三八、七五、七六頁筆錄），惟經證人丙○○到庭結證稱
      ：苗栗縣卓蘭鎮內灣里，於九十年一月四日有辦理九二一地震重測，伊上午請
      假半天前往現場，當時伊並未見到己○○，然有看見甲○○等語（參見本院卷
      第三四、三五頁）；證人戊○○○亦結證稱：苗栗縣卓蘭鎮內灣里，有辦理過
      九二一地震重測，然時間伊忘了，因伊當天在家照顧先生，僅於當日上午出去
      一下子，當天伊在現場未見到己○○，亦未聽到什麼等語（參見本院卷三六、
      三八頁筆錄），則自訴人陳稱係因證人丙○○及戊○○○告知右揭時地，被告
      曾為前揭言詞云云即與證人證述內容不符。
   (2) 另證人即於右揭時、地亦在重測現場之癸○○證稱：伊於九十年元旦過後兩、
      三天，均未曾見過己○○，九十年一月四日上午九時三十分開始一直到中午，
      因九二一地震辦理重測，伊於當天有至現場指界，當天尚有甲○○、丙○○在
      場，戊○○○則在家中等，伊於中午一時許離開，離開前均未見己○○，事後
      亦未聽說己○○有至現場，當日下午兩時許伊還至現場拿東西，亦未見到己○○等語（參見本院卷二九、三十頁筆錄）；證人乙○○亦到庭結證稱：苗栗縣
      卓蘭鎮內灣里，有辦理過九二一重測，但詳細時間伊忘記了，應該是九十年元
      旦以後之事，當天伊早上有去一下子，在現場未見到己○○，有看到丙○○，
      戊○○○則未看見，之後未見過己○○，亦未聽說他到現場等語（參見本院卷
      三十、三十一頁筆錄）所證內容核與前述證人丙○○及戊○○○證述情節均相
      符合。
   (3) 證人即於九十年一月四日與被告一同工作之師傅庚○○結證稱：伊於九十年元
      旦過後兩、三天，曾幫己○○整修葡萄棚架及其家前面之崁坡，工作時間一整
      天，從早至晚，為期二天，己○○搬石頭幫忙，伊連續兩天均與己○○一起工
      作，因伊記得辦理重測後沒幾天住址即更換為六鄰，因此可以確實記得重測時
      ，正好係伊幫己○○工作之時間等語（參見本院卷三二、三三頁筆錄），核與
      被告辯稱自訴人指訴時、地其並未在場等語相符，亦與前述證人丙○○、戊○○○、癸○○及乙○○證述情節均相符合，所辯足堪憑採。另自訴人聲請傳訊
      證人丁○○，惟自訴人亦自承丁○○未親自見聞自訴人指訴之事，並有證人丁○○聲請狀載明：伊對案由己○○妨害名譽一案，令人驚訝，伊為一介鄉下平
      民，從不干涉他人糾紛，不知為何有出庭做證之情事，該妨害名譽案，令人莫
      名等語書狀一份在卷可參，核無再予傳訊必要，附此敘明。
（四）此外，本院復查無其他積極證據足以證明被告己○○有何自訴人指訴公然侮辱
      及誹謗犯行，自不能僅憑自訴人片面空言不實之指控，遂入人於罪，本案不能
      證明被告犯罪，應為無罪之諭知。
二、被訴於八十九年九月二十九公然侮辱及誹謗部分（自訴不受理部分）：
（一）自訴意旨略以：被告己○○於八十九年九月二十九日下午，在卓蘭國小前及內
      灣守望相助隊本部指罵稱：「甲○○最會騙人，也最會Ａ人」等語，並指自訴
      人與案外人丙○○、楊進郎土地侵占案件稱：「內灣里的新灣段六七０土地界
      址，他最清楚，甲○○是Ａ人等語，因認被告涉犯刑法第三百零九條第一項之
      公然侮辱罪及同法第三百十條第一項之誹謗罪云云。
（二）按告訴乃論之罪，其告訴應自得為告訴人之知悉犯人之時起，於六個月內為之
      ，告訴或請求乃論之罪，已不得告訴或請求者，不得再行自訴，又已逾告訴期
      間者，應諭知不受理之判決，刑事訴訟法第二百三十七條第一項、第三百二十
      二條、第三百三十四條定有明文。
（三）查本件自訴人甲○○自訴被告己○○於八十九年九月二十九日下午，在卓蘭國
      小前及內灣守望相助隊本部指罵稱：「甲○○最會騙人，也最會Ａ人」等語部
      分，係犯刑法第三百零九條第一項之公然侮辱罪及同法第三百十條第一項之誹
謗罪，依同法第三百十四條，係屬告訴乃論，經查，自訴人甲○○自承知悉被
      告犯罪，時間係在八十九年九月二十九日在栗縣苗卓蘭鎮友嫂餐廳經由二位守
      望相助隊員告知等語（參見本院卷一二五筆錄），惟自訴人於知悉後已逾六個
      月之告訴期間始對於被告提起本訴，此有自訴狀上蓋有法院於九十年四月十曰
      收狀戳記可資為憑，因前述於九十年一月四日公然侮辱及誹謗部分經本院認定
      無罪，則其自訴被告己○○於八十九年九月二十九日下午有公然侮辱罪及誹謗
      罪部分，則無連續犯關係，依前所述，自訴人此部分提起自訴已逾六個月之告
      訴期間，依照上開說明，就此部分不經言詞辯論，應為不受理之諭知。
貳、反訴被告甲○○有罪部分：
（一）訊據反訴被告甲○○固坦承於右提時、地有對被告即反訴人己○○提出公然侮
      辱及誹謗自訴，惟矢口否認有誣告犯行，辯稱：確實經由戊○○○轉述，己○○於九十年一月四日下午，在苗栗縣卓蘭鎮內灣里辦理九二一地震測，公然誹
      謗稱：「甲○○強佔他人土又要人賠錢，甲○○會被修理」云云。經查：
  (1)反訴被告甲○○自承於九十年一月四日下午，在苗栗縣卓蘭鎮內灣里辦理九二一
    地震測量鑑界時，並未親自見聞被告己○○公然指稱：「甲○○強佔他人土又要
    人賠錢，甲○○會被修理」等語，而係經由丙○○及戊○○○轉述得知等情，惟
    經證人丙○○、戊○○○均到庭結證：反訴被告指訴時間，並未見反訴人己○○
    在重測現場出現，亦未聽到己○○說什麼等語，已如前述，反訴被告再聲請傳訊
    證人辛○○亦結證稱：九十年三、四月左右曾在工地見過己○○，並未聽到他說
    什麼等語（參見本院卷六九、七十頁筆錄），亦無法證人有反訴被告自訴內容，
    則其片面指控，並無其他積極證據以資佐證甚明。
  (2)此外，前揭證人癸○○、乙○○亦均證述反訴人己○○並未於右揭時、地出現，
    而證人即於九十年一月四日與反訴人己○○一同工作之師傅庚○○亦結證稱：卓
    蘭鎮內灣里辦理重測時，正好係伊幫己○○工作之時間等語，核與反訴人指訴稱
    反訴被告指訴時、地其並未在場等語相符，亦與前述證人丙○○、戊○○○、癸○○及乙○○證述情節均相符合，則反訴人己○○指訴於九十年一月四日伊在自
    宅工作，並未出現在反訴被告指訴地點，何來公然侮辱及誹謗等語當非無據。
  (3)反訴被告甲○○與調解委員己○○前於民國八十八年間，曾因調解案件起爭執，
    甲○○並於八十九年一月十三日具狀告訴己○○公然侮辱及誹謗，嗣因撤回告訴
    ，而由臺灣苗栗地方法院檢察署檢察官於八十九年一月二十六日以八十九年度偵
    字第三五０號不起訴處分，此業經本院調借該卷宗查核無訛，並有影卷一宗在卷
    可參，其二人之糾紛並經證人即反訴被告與調解委員己○○因調解案件起爭執之
    當事人壬○○結證屬實（參見本院卷三七頁筆錄），則雙方因此有嫌隙甚明。
  (4)參以證人丙○○、癸○○均結證稱：九十年一月四日，因九二一地震辦理重測時
    甲○○亦在現場等語（參見本院卷二九頁、三五頁筆錄），則反訴被告僅需向當
    時在場之人查證己○○究有無在現場出現、有無為前揭言詞即明，竟捨此而不為
    ，仍執意於九十年四月十日具狀向本院提出自訴，其應有誣指反訴人己○○涉犯
    公然侮辱及誹謗之動機及故意，反訴被告所辯顯與事實不符，不足採信。本案事
    證明確，反訴被告甲○○之誣告犯行已堪認定，應依法論科。聲請傳訊證人丁○○核無必要，已如前述，附此敘明。
（二）核反訴被告甲○○所為係犯刑法第一百六十九條第一項之誣告罪。審酌反訴被
      告之素行、誣告之動機，侵害反訴人之名譽及司法權正確之行使，反訴被告犯
      罪後態度不佳，明知不實事項仍執意指訴，毫無悔意，惡性非輕等一切情狀，
      量處有期徒刑五月。末查，被告前未曾受有期徒刑以上刑之宣告，此有臺灣高
      等法院被告全國前案紀錄表一份附卷可稽，經此審理程序及前述刑之宣告，當
      知所警惕，信無再犯之虞，故所宣告之刑以暫不執行為當，併諭知緩刑三年，
      以啟自新。
據上論斷，應依刑事訴訟法第二百九十九條第一項前段、第三百零一條第一項、第三
百三十四條、第三百四十三條，刑法第一百六十九條第一項、第七十四條第一款，判
決如主文。
中      華      民      國    九十      年      九      月     十三     日
                                      臺灣苗栗地方法院刑事第二庭
                                          法  官  黃  賢  婷
右正本證明與原本無異。
如不服本判決應於收受送達後十日內向本院提出上訴書狀，其未敘述上訴之理由者並
得於提起上訴後十日內向本院補提理由書（均須按他造當事人之人數附繕本）。
                                           書記官 陳  文  聰
中      華      民      國    九十      年      九      月     十三     日
附錄    本判決論罪科刑法條：
刑法第一百六十九條
意圖他人受刑事或懲戒處分，向該管公務員誣告者，處七年以下有期徒刑。
意圖他人受刑事或懲戒處分，而偽造、變造證據或使用偽造變之證據者亦同。


司法院資訊處製作；財團法人民間司法改革基金會備份。
